【裁判字號】    97,上訴,364
【裁判日期】    970306
【裁判案由】    貪污治罪條例
【裁判全文】
臺灣高等法院刑事判決                 97年度上訴字第364號
上  訴  人  臺灣臺北地方法院檢察署檢察官
被      告  甲○○
上列上訴人因被告貪污案件，不服臺灣臺北地方法院93年度訴字
第12號，中華民國96年12月26日第一審判決（起訴案號：臺灣臺
北地方法院檢察署92年度偵字第20508號、92年度偵字第19118號
），提起上訴，本院判決如下：
    主  文
原判決撤銷，發回臺灣臺北地方法院。
    理  由
一、公訴意旨略以：
（一）甲○○自民國（下同）86年1 月至90年9 月間擔任台灣糖
      業股份有限公司（下稱台糖公司）物流暨油品處副處長，
      負責車輛工程、儲運管理、油品事業、物流事業及綜合業
      務；90年10月升任為處長兼任台糖公司高雄分公司經理，
      負責台糖公司南區物流園區營運之相關業務，為依據法令
      從事公務之人員。緣87年間，台糖公司與新系統物流股份
      有限公司（下稱新系統公司）簽訂「台糖南區物流園區合
      作投資興建開發契約」（下稱合作開發契約），依約台糖
      公司提供所有之高雄市○鎮區○○段122 地號等20筆土地
      ，由新系統公司向台糖公司租用前開土地，並負責出資興
      建完成園區所需之倉儲物流軟硬體設備，興建完成後，新
      系統公司擁有該物流園區17年之經營權，營運期間台糖公
      司應按月支付新臺幣（下同）2,200 萬元系統設備使用費
      予新系統公司即俗稱之ＢＴ＆Ｏ模式。依前開合約第23條
      、第8 條及第9 條之約定，台糖公司得隨時派員監督、參
      與新系統公司興建物流園區所有相關設備與建築廠商之徵
      選、議價與施工，新系統公司應提供工程相關資訊及定期
      報表供台糖公司參考。新系統公司興建各項軟、硬體設備
      工程之發包作業，應將其發包內容先行通知台糖公司，台
      糖公司得派員參加。又開發及施工期間之工作，台糖公司
      依前開合作開發契約之規定有查核權。詎甲○○竟利用台
      糖公司指派其主管、監督及查核新系統公司興建前開物流
      園區各項相關設備、建築廠商之徵選、議價與施工、定期
      要求檢閱新系統公司相關工程資訊及定期報表之職務上機
      會，及日後前開物流園區開始經營時，握有核駁新系統公
      司每月請領設備使用費之職務上權力，竟基於謀取賄賂及
      不正利益之概括犯意，連續於87年3 月間至9 月間，分別
      為左列各項行為，向新系統公司要求多項賄賂及不正利益
      ：
    (1)87年3 月間，甲○○要求以其二子謝昀庭名義「任職」新
      系統公司，以「坐領乾薪」之方式變相索賄，經新系統公
      司執行長楊政宏告知不方便安插於新系統公司，經協調後
      ，楊政宏乃應甲○○之要求，跳過正常之面試、錄取途徑
      ，逕將謝昀庭安插於新系統公司之關係企業邏輯運籌股份
      有限公司（下稱邏輯公司），擔任資料之搜集分析工作，
      無須接受工作考評、出勤稽核評估，以其當時尚在學之身
      份，取得與其工作內容顯不相當之報酬，而邏輯公司依甲
      ○○之指示自87年3 月至90年5 月止，將名義上為謝昀庭
      之薪資，事實上為賄款，分次匯入謝昀庭中國國際商業銀
      行台中分行第00000000000號帳戶，87年3月至87年12月間
      ，合計匯入40萬元（其中87年3月至7月之賄款，係於87年
      12月19日一次匯入188,880 元至前開帳戶）；88年度匯入
      506,668 元，89年度匯入44萬元，90年1 月至5 月匯入10
      萬元，合計甲○○因此方式收受賄賂共計1,446,668 元。
    (2)87年5 月間，甲○○向新系統公司董事長鄭毅誠及執行長
      楊政宏表明欲投資購買該公司股票200張，後更改為100張
      （10萬股，帳面上係以100 萬元交易），由楊政宏指示員
      工李明智將股票送至甲○○住處交付，甲○○收受前開股
      票後，即將其姪女「張延薇」之身分證影本交由李明智帶
      回新系統公司，交給楊政宏辦理過戶。新系統公司乃於87
      年5 月12日自鄭毅誠友人劉美麗名下過戶10萬股股票至甲
      ○○指示之「張延薇」名下。詎甲○○實係假投資之名，
      行索賄之實，於收受上開股票後，並無意支付股款，乃要
      求楊政宏自行製作已繳交股款之資金證明，以掩飾索賄之
      情，楊政宏懼於甲○○之職務監督關係，不得已遂指示新
      系統公司員工李明智於87年6 月8 日將實際為鄭毅誠所有
      之100 萬元，以「張延薇」名義存入鄭毅誠第一商業銀行
      營業部第00000000000 號帳戶，作為甲○○已支付購買股
      票之證明。嗣於90年12月間甲○○與新系統公司關係生變
      ，甲○○為免東窗事發，乃於92年12月10日分3 次將前開
      10萬股股票，過戶返還予鄭毅誠（其中66,000股過戶予鄭
      毅誠之子鄭偉伯、34,000股過戶予鄭毅誠之女鄭艾玲）。
    (3)87年6 月間，甲○○以其長子謝昀澤未曾前去歐洲為由，
      要求新系統公司招待謝昀澤赴歐洲旅遊，新系統公司應甲
      ○○之要求，特別安排員工陳汝興全程陪伴謝昀澤出國，
      並辦理2 人出國簽證事宜及購買來回機票，支出45,200元
      。其2 人於92年6 月9 日出國、6 月19九日回國，旅遊德
      國、荷蘭、瑞士及奧地利等國期間，支出之食宿費、交通
      費、加油費、西裝費及其他禮物之費用，均由陳汝興以現
      金或刷信用卡支付後，回國再檢具相關單據向新系統公司
      請領，共73,324元，合計甲○○因此而獲得免付其子上開
      旅費等之118,524 元不正利益。
    (4)87年7 月間甲○○向楊政宏表示為方便聯絡，要求新系統
      公司申辦一支行動電話供其使用，楊政宏遂指示公司總務
      主管李明智購買送交甲○○使用，李明智依指示購買NOKI
      A8810行動電話（價值17,980 元）送交甲○○，並搭配新
      系統公司承租之0000000000門號使用。嗣甲○○向李明智
      反應前開行動電話不好使用，要求更換，楊政宏得知後，
      復指示李明智購買MOTOROLA廠牌之STARTAC 行動電話（價
      值14,700元）送交甲○○使用，惟自87年8 月至90年4 月
      間甲○○使用前開0000000000號行動電話費用共計45,273
      元，皆由新系統公司支付，甲○○因此而獲得45,273元之
      不付月租費及通話費之不正利益。嗣於90年4 月26日甲○
      ○自知不法，始要求新系統公司將前開行動電話門號之承
      租權移轉予己，由己自付電話費用。
    (5)綜上所示，新系統公司董事長鄭毅誠、執行長楊政宏均深
      知該公司出資物興建前開物流園區各項軟、硬體設備之費
      用龐大，資金調度壓力亦巨，為便於招商順利施工，懾於
      甲○○假藉監督工程、查核新系統公司各項工作之名，阻
      撓、刁難工程之進行，影響完工進度、物流園區營運起點
      及設備使用費之收回，乃迫於無奈分次接受前開甲○○索
      求，交付各該賄賂及不正利益，總計金額達2,610,465 元
      。
（二）89年8 月間，甲○○續利用渠負責監督新系統公司辦理「
      台糖高雄物流園區裝璜工程」案評選競標廠商之機會，獲
      悉羅鈺室內設計股份有限公司（下稱羅鈺公司，為優美公
      司長期合作廠商）已被新系統公司內定為得標廠商，竟於
      評選會議後3、4天，尚未公布得標廠商前，主動致電羅鈺
      公司副總經理許慶安表明其為本案台糖公司主管人員，並
      邀約負責人羅鈺至台北市福華飯店一樓咖啡廳會面，席間
      甲○○向羅鈺表示羅鈺公司之設計圖甚佳，有機會獲選，
      願在會中為其說話，對嗣後「施工工程」廠商遴選，亦願
      協助羅鈺公司得標，惟要求羅鈺公司支付工程款總額百分
      之5 回扣為賄款，羅鈺畏懼甲○○為新系統公司之監督單
      位台糖公司主管，且為求嗣後得順利標取此工程，即當場
      同意甲○○之要求，並表明待工程款核撥時將支付前述百
      分之5 賄款，羅鈺事後即指示其公司之副總經理許慶安製
      作本案「計算底價利潤底稿」，並載明「介紹人佣金」為
      百分之8 ，總金額5,009,647 元，其中百分之5 係支付甲
      ○○之賄款，所餘百分之3 則為酬謝優美公司業務員周仕
      菘仲介之佣金，惟事後新系統公司因財務問題週轉不靈，
      拖欠羅鈺公司工程尾款1,300 多萬元，致羅鈺無法支付原
      約定之賄款予甲○○，為此羅鈺曾多次請託甲○○代為催
      款，甲○○為圖取前述不法賄款，亦配合其致電新系統公
      司施壓，要求該公司儘速給付所欠工程款，終因新系統公
      司之財務發生週轉困難而未如期給付羅鈺公司工程款，羅
      鈺公司亦因此而無法順利給付甲○○回扣。嗣因臺糖公司
      與新系統公司產生請款糾紛，新系統公司執行長不滿甲○
      ○之作為遂出面檢舉而悉上情，因認被告甲○○涉犯貪污
      治罪條例第5 條第1 項第3 款之收受賄賂、不正利益及期
      約賄賂罪嫌。
二、原判決意旨略以：公訴意旨認被告所涉犯貪污治罪條例第5
    條第1 項第3 款之收受賄賂、不正利益及期約賄賂罪嫌，係
    以公務員為成立要件之罪，惟因法律修正、刑罰權限縮之結
    果，致被告已不屬於刑法及貪污治罪條例所指之公務員，即
    與公訴意旨所涉之犯罪構成要件不合，另依起訴事實，被告
    係利用職務上之機會向新系統公司要求多項賄賂、回扣及不
    正利益，並未認定被告因收取或為收取該等賄賂回扣，而有
    故意違背其任務，致損害台糖公司財產上利益之行為，依卷
    內事證復查無被告涉犯背信罪或其他犯罪，而有應科以刑罰
    之情事。本件屬犯罪後法律已廢止其刑罰之情形，揆諸前揭
    說明，爰不經言詞辯論，依法諭知免訴之判決。
三、本件上訴意旨略以：
（一）原審既然認為新系統公司語台糖公司上開合作契約，係台
      糖公司基於司法地位，所進行之私經濟商業行為，與一般
      民間公司間所存在之承攬、委任或其他契約關係間無異，
      是本件被告基於一般公司職員之地位，就其監督事項向對
      方廠商收取回扣，或要求相當利益，則本件被告已為背信
      犯行之著手，縱無其他積極證據可資相佐，亦僅被告成立
      既遂犯或未遂犯認定之差異而已。
（二）本件公訴意旨提及新系統公司董事長鄭毅誠、執席長楊政
      宏、羅鈺公司副總經理許慶安因懾於被告係台糖公司主管
      ，對於新系統、羅鈺公司上揭合作開發契約具有職務監督
      權限，故於不得已之情況下陸續交付被告不正之利益，是
      本件是否該當刑法第304 條第1 項、第2 項強制罪或同法
      第346 條第一項恐嚇取財罪之犯行，尚非無疑，爰依法提
      起上訴，請求撤銷原判決，另為適當之判決。
四、按「稱公務員者，謂依法令從事於公務之人員」；又「依據
    法令從事公務之人員，犯本條例之罪者，依本條例處斷」；
    94年2 月2 日修正前刑法第10條第2 項、95年5 月30日修正
    前貪污治罪條例第2 條前段，固分別定有明文。惟上開法條
    已分別修正如下：刑法第10條第2 項：「稱公務員者，謂下
    列人員：一依法令服務於國家、地方自治團體所屬機關而具
    有法定職務權限，以及其他依法令從事於公共事務，而具有
    法定職務權限者。二受國家、地方自治團體所屬機關依法委
    託，從事與委託機關權限有關之公共事務者」、貪污治罪條
    例第2 條：「公務員犯本條例之罪者，依本條例處斷」，並
    均自95年7 月1 日生效。再按「本法總則於其他法律有刑罰
    或保安處分之規定者，亦適用之」，刑法第11條前段亦有明
    文。是自95年7 月1 日起，有關貪污治罪條例犯罪主體「公
    務員」之定義，即應依修正後之現行刑法第10條第2 項認定
    之。又刑法第10條第2 項之修正理由謂：「（一）本條第2
    項有關公務員之定義，其規定極為抽象、模糊，於具體適用
    上，經常造成不合理現象，例如，依司法院釋字第8 號、第
    73號解釋，政府股權佔百分之50以上之股份有限公司（如銀
    行），即屬公營事業機構，其從事於該公司職務之人員，應
    認為係刑法上之公務員。然何以同屬股份有限公司，而卻因
    政府股權佔百分之50以上或未滿之不同，使其從事於公司職
    務之人員，有刑法上公務員與非刑法上公務員之別？實難以
    理解。究其根源，實為公務員定義之立法不當結果，應予以
    修正。（二）公務員在刑法所扮演之角色，有時為犯罪之主
    體，有時為犯罪之客體，為避免因具有公務員身分，未區別
    其從事職務之種類，即課予刑事責任，而有不當擴大刑罰權
    之情形，故宜針對公務性質檢討修正。（三）第1 款前段所
    謂『依法令服務於國家、地方自治團體所屬機關』係指國家
    或地方自治團體所屬機關中依法令任用之成員。故其依法代
    表、代理國家或地方自治團體處理公共事務者，即應負有特
    別保護義務及服從義務。至於無法令職掌權限者，縱服務於
    國家或地方自治團體所屬機關，例如僱用之保全或清潔人員
    ，並未負有前開特別保護義務及服從義務，即不應認其為刑
    法上公務員。（四）如非服務於國家或地方自治團體所屬機
    關，而具有依『其他依法令從事於公共事務而具有法定權限
    者』，因其從事法定之公共事項，應視為刑法上的公務員，
    故於第1 款後段併規定之。此類之公務員，例如依水利法及
    農田水利會組織通則相關規定而設置之農田水利會會長及其
    專任職員屬之。其他尚有依政府採購法規定之各公立學校、
    公營事業之承辦、監辦採購等人員，均屬本款後段之其他依
    法令從事於公共事務而具有法定職務權限之人員。（五）至
    於受國家或地方自治團體所屬機關依法委託，從事與委託機
    關權限有關之公共事務者，因受託人得於其受任範圍內行使
    委託機關公務上之權力，故其承辦人員應屬刑法上公務員，
    爰參考貪污治罪條例第2 條後段、國家賠償法第4 條第1 項
    規定而於第2 款訂之」，要言之，所謂「公務員」，在主體
    的要件上，限於服務於國家、地方自治團體所屬機關的公務
    人員，或者是依法令從事於公共事務而具有法定職務權限者
    ，或是受機關委託而從事與委託機關權限有關之公共事務者
    。在事務的要件上，除了服務於國家或地方自治團體所屬機
    關之人員外，則必須是從事於公共事務者，而所謂公共事務
    必須係關於公權力行為，私經濟行為並不包含在內；簡言之
    ，修法後刑法關於公務員概念之範圍，僅限縮於「與公共事
    務及公權力之行使相關之人員」（最高法院96年度台上字第
    6032號判決、本院暨所屬法院95年6 月因應新修正刑法施行
    座談會結論亦同此意旨）。
五、再所謂要求賄賂，係指公務員以關於其職務之行為向他人要
    索不法利益之交付而言，如藉勢勒索，使他人心理上發生恐
    怖為其取得財物之手段，即屬假借職務上之權力恐嚇取財（
    最高法院22年上字第3981號判決同此意旨）。末按甲乙為同
    一機關有審判職務之公務員，丙因案託丁向甲行賄，甲以該
    案係乙主辦，允代向乙請託，丁交款後，甲收為己有並未交
    乙，亦未向乙關說，此種情形尚非於其主管或監督之事務圖
    利，與（已廢止）懲治貪污暫行條例第3 條第1 項第2 款之
    規定不符，惟甲如係偽允向乙請託，為其詐得該款之方法，
    自應成立刑法第339 條第1 之詐欺罪（司法院院字第2513號
    解釋亦同此意旨）。
六、經查：
（一）本件被告甲○○所任職之台糖公司，係依公司法設立登記
      及運作，並以商業營利為目的之私法人，非屬國家或地方
      自治團體所屬機關，亦非受國家、地方自治團體所屬機關
      依法委託，從事與委託機關權限有關之公共事務者。又查
      被告自85年7 月1 日起至89年4 月30日止，擔任台糖公司
      運務處分類13等副處長，襄助處長處理運務處業務，督導
      儲運管理、車輛及油品業務；另89年5 月1 日起至90年9
      月30日止，擔任台糖公司物流暨油品處（由運務處轉型改
      制）分類13等副處長，襄助處長處理物流暨油品處業務，
      督導油品經營及物流專業等業務，有台糖公司95年2 月14
      日人運字第0950001690號函及所檢附之台糖公司運務處、
      物流暨油品處及高雄分公司業務職掌與分層負責明細表─
      運務處、物流暨油品處各1 份在卷可稽（附於原審卷(二)）
      ，足見任職台糖公司運務處或轉型改制後之物流暨油品處
      之被告，係以台糖公司之相關儲運管理、油品經營及物流
      業務，為其職責與職掌而已，並不具有所謂「法定職務權
      限」。另依本件台糖公司於87年9 月1 日與新系統公司所
      簽訂之「台糖高雄物流園區合作契約書」，其內容係約定
      台糖公司提供位於高雄前鎮區122 至123 地號等20筆土地
      與新系統公司投資開發，並由新系統公司協助台糖公司經
      營台糖高雄物流園區，依契約書第1 條規定之合作開發方
      式，係由台糖公司提供土地，由新系統公司出資，合作投
      資開發物流園區所有倉儲物流軟硬體設備，其所有權歸新
      系統公司所有，並以租賃方式供台糖公司使用，以經營倉
      儲物流事業及相關之附加價值業務，新系統公司於契約約
      定期間屆滿後，應將投資興建所有系統設備以契約約定移
      轉價格移轉給台糖公司，有87年9 月1 日「台糖高雄物流
      園區合作契約書」在卷可考。顯見台糖公司與新系統公司
      間所簽訂之上開合作契約，純係台糖公司基於私法地位，
      與他家公司所進行之私經濟商業行為，與一般民間公司間
      所存在之承攬、委任或其他契約關係無異，而與公共事務
      無關；被告對於新系統公司，縱有主管、監督或查核台糖
      物流園區各項相關設備、建築廠商之徵選、議價與施工、
      定期要求檢閱新系統公司相關工程資訊及定期報表之權限
      ，然其所執行之事務僅為私經濟行為，尚與公共事務無關
      ，更非公權力之行使，自非依法令或受機關委託而從事所
      謂之「公共事務」，與一般公務員之行為與公共事務有關
      之概念並不一致。再者，上開合作契約書之簽訂日期為87
      年9 月1 日，係台糖公司與新系統公司基於私法自治與契
      約自由原則所商議簽訂，並非依據政府採購法所簽立。況
      政府採購法係87年5 月27日制定公布，並自公布後1 年開
      始施行，足見被告並非所謂「依政府採購法規定之公營事
      業之承辦、監辦採購等人員」，自亦不屬於修正後刑法第
      10條第2 項第1 款後段或其立法理由所指之「其他依法令
      從事於公共事務而具有法定職務權限之人員」，是本件被
      告即已非修正後刑法第10條第2 項所謂「公務員」，亦非
      貪污治罪條例第2 條所稱之「公務員」，自無貪污治罪條
      例第5 條第1 項第3 款規定之適用，固無疑義。
（二）然本件公訴意旨所指被告於87年5 月間，向新系統公司董
      事長鄭毅誠及執行長楊政宏表明欲投資購買該公司股票10
      0 張，並由楊政宏指示員工李明智將股票送至被告住處交
      付，被告於收受股票後，將其姪女「張延薇」之身分證影
      本交由李明智帶回新系統公司辦理過戶手續。新系統公司
      乃於87年5 月12日自鄭毅誠友人劉美麗名下過戶10萬股股
      票至被告指示之「張延薇」名下。詎被告於收受上開股票
      後，並無意支付股款，乃要求楊政宏自行製作已繳交股款
      之資金證明，以掩飾索賄之情，楊政宏懼於被告之職務監
      督關係，不得已遂指示新系統公司員工李明智於87年6 月
      8 日將實際為鄭毅誠所有之100 萬元，以「張延薇」名義
      存入鄭毅誠第一商業銀行營業部第00000000000 號帳戶，
      作為被告已支付購買股票之證明云云。如果屬實，被告與
      新系統公司董事長鄭新毅及執行長楊政宏間，有無共同違
      反修正前公司法第9 條第1 項前段之公司應收之股款，股
      東並未實際繳納，而以申請文件表明收足之規定？又被告
      如要求楊政宏自行製作不實之已繳交股款之資金證明，有
      無涉及刑法第215 條之業務登載不實文罪或其他罪嫌？再
      新系統公司董事長鄭新毅及執行長楊政宏違反前揭公司法
      規定，及楊政宏製作已繳交股款之資金證明等情，是否係
      懼於被告職務上之監督而為之？被告有無使他人心理上發
      生恐怖為其取得財物之手段？如被告確有藉勢勒索，使他
      人心理上發生恐怖而取得股款，即屬假借職務上之權力恐
      嚇取財，被告之行為是否合於刑法第346 條第1 項之恐嚇
      取財罪之構成要件？此均為起訴事實所敘及，原審未予細
      究，自有不合。
（三）又公訴意旨所載被告於87年6 月間，要求新系統公司招待
      其長子謝昀澤赴歐洲旅遊，及被告於87年7 月間要求新系
      統公司申辦行動電話供其使用，並要求該公司支付其自87
      年8 月至90年4 月間所使用0000000000號行動電話費用等
      情。果若無誤，被告是否僅以關於其職務之行為向他人要
      索不當之利益？抑或係藉勢勒索，使他人心理上發生恐怖
      為其取得財物之手段？此亦涉及被告是否該當刑法第346
      條第1 項之恐嚇取財罪，亦有推敲研究之餘地。
（四）再公訴意旨認被告89年8 月間，利用渠負責監督新系統公
      司辦理「台糖高雄物流園區裝璜工程」案評選競標廠商之
      機會，獲悉羅鈺公司已被新系統公司內定為得標廠商，竟
      於評選會議後3 、4 天，尚未公布得標廠商前，主動致電
      羅鈺公司副總經理許慶安表明其為本案台糖公司主管人員
      ，並邀約負責人羅鈺至台北市福華飯店一樓咖啡廳會面，
      席間甲○○向羅鈺表示羅鈺公司之設計圖甚佳，有機會獲
      選，願在會中為其說話，對嗣後「施工工程」廠商遴選，
      亦願協助羅鈺公司得標，乃要求羅鈺公司支付工程款總額
      百分之5 回扣為賄款，羅鈺畏懼甲○○為新系統公司之監
      督單位台糖公司主管，且為求嗣後得順利標取此工程，即
      當場同意甲○○之要求，並表明待工程款核撥時將支付前
      述百分之5 賄款，羅鈺事後即指示其公司之副總經理許慶
      安製作本案「計算底價利潤底稿」，並載明「介紹人佣金
      」為百分之8，總金額5,009,647元，其中百分之5 係支付
      甲○○之賄款，所餘百分之3 則為酬謝優美公司業務員周
      仕菘仲介之佣金，惟事後終因新系統公司之財務發生週轉
      困難而未如期給付羅鈺公司工程款，羅鈺公司亦因此無法
      順利給付回扣予被告云云。若查證屬實，被告已知悉羅鈺
      公司為新系統公司之內定得標廠商，仍向羅鈺公司副總經
      理許慶安表明願協助羅鈺公司得標，並因此要求羅鈺公司
      支付工程款總額百分之5 之回扣，是否涉有刑法第339 條
      第3 項、第1 項之詐欺取財未遂罪嫌？再羅鈺公司願支付
      被告工程款總額百分之5 之回扣，若係因被告藉勢勒索，
      使羅鈺公司負責人心生畏懼而同意支付，被告是否亦涉及
      刑法第346 條第3 項、第1 項之恐嚇取財罪嫌？此均為起
      訴事實所載明，原審未予審酌，亦有未洽。
七、原審以法律業經修正，致被告已不屬於刑法及貪污治罪條例
    所指之公務員，即與公訴意旨所指之犯罪構成要件不合，依
    卷內事證復查無被告涉犯背信罪或其他犯罪，爰不經言詞辯
    論，而諭知被告免訴之判決，固非無見。惟原被告是否涉及
    前述之其他刑罰規定，未詳予審酌；且若原審認被告並無涉
    及背信罪或其他犯罪，然此部分既經檢察官起訴，且非犯罪
    後之法律已廢止其刑罰，自應諭知無罪，而不能判決免訴，
    原審未察，竟為被告免訴判決之諭知，自嫌率斷。檢察官上
    訴意旨，執此指摘原判決不當，尚非全無理由，自應由本院
    將原判決予以撤銷，並不經言詞辯論，將原判決發回原審法
    院另為妥適之裁判。
八、據上論斷，應依刑事訴訟法第369 條第1 項但書、第364 條
    、第372 條，判決如主文。
中    華    民    國    97    年    3     月    6     日
                  刑事第三庭審判長法  官  蔡秀雄
                                  法  官  許文章
                                  法  官  謝靜恒
以上正本證明與原本無異。
如不服本判決，應於收受送達後十日內向本院提出上訴書狀，其
未敘述上訴之理由者並得於提起上訴後十日內向本院補提理由書
（均須按他造當事人之人數附繕本）。
                                  書記官  陳珮茹
中    華    民    國    97    年    3     月    7     日


司法院資訊處製作；財團法人民間司法改革基金會備份。
